【裁判字號】    97,上更(一),276
【裁判日期】    980319
【裁判案由】    違反毒品危害防制條例
【裁判全文】
臺灣高等法院高雄分院刑事判決     97年度上更(一)字第276號
上  訴  人  臺灣高雄地方法院檢察署檢察官
被      告  甲○○
指定辯護人  本院公設辯護人  于欣潔
上列上訴人因被告違反毒品危害防制條例案件，不服臺灣高雄地
方法院92年度訴字第1992號中華民國94年10月19日第一審判決（
起訴案號：臺灣高雄地方法院檢察署92年度偵字第11245 號），
提起上訴，本院判決如下：
    主  文
原判決撤銷。
甲○○連續販賣第三級毒品者，處有期徒刑伍年陸月。扣案如附
表編號1 －5 、8 所示物品沒收銷燬，扣案如附表編號6 、7 所
示物品沒收，未扣案販毒所得新台幣壹仟元沒收，如全部或一部
不能沒收時，以其財產抵償之。
    事  實
一、甲○○基於販賣第三級毒品愷他命牟利之概括犯意，先於民
    國92年5 月5 日上午2 時許，在高雄市○○區○○路與復興
    路口附近NO6 PUB 店內，向綽號「小明」之姓名年籍不詳男
    子以約新台幣（下同）5 、6 千元之價格買入數量不詳之第
    三級毒品愷他命（包含如附表編號1 －5 所示第三級毒品愷
    他命），再將其中部分第三級毒品愷他命混合肌肉鬆弛劑後
    以空罐及夾鏈袋分裝。其後分別於：(一)92年5 月10日下午11
    時許，在高雄市○○○路276 巷5 號友人許春豐住處，販賣
    第三級毒品愷他命1 包予許春豐，得款500 元；(二)92年5 月
    22 日 上午6 時許，在上開NO6 PUB 店內，販賣第三級毒品
    愷他命1 罐予許春豐，得款500 元。嗣於92年5 月22日中午
    12時55分許，甲○○攜帶上開販入後供施用、販賣所餘之第
    三級毒品愷他命等物品，駕號E5-1879 號自用小客車載許春
    豐，行經高雄市○○區○○路與苓雅路口發生車禍，乃經處
    理車禍員警郭基德在甲○○之駕駛執照內發現查扣如附表編
    號1所 示第三級毒品愷他命1 包，而後再經員警吳忠楠於甲
    ○○駕駛之上開車輛內後座腳踏板上查扣以盒子裝之如附表
    編號2 所示含有第三級毒品愷他命、MDMA成分之藍色錠劑22
    顆、如附表編號3 、4 所示第三級毒品愷他命粉末共2 包、
    如附表編號5 所示第三級毒品愷他命8 罐、如附表編號6 、
    7 所示預供分裝第三級毒品愷他命所用夾鏈袋12個、空罐20
    個、如附表編號8 所示殘留第三級毒品愷他命電子磅秤1 個
    及如附表編號9 、10所示非管制毒品。
二、案經高雄市政府警察局移送臺灣高雄地方法院檢察署檢察官
    偵查起訴。
    理  由
一、證據能力之說明：
    (一)依原審勘驗被告甲○○（下稱被告）之警詢錄音帶結果，
      錄音時間僅10至15分鐘，且員警詢問及被告回答用語幾與
      筆錄記載文字完全相同，錄音過程中亦未聽到打字聲音，
      有原審勘驗筆錄可憑 (見原審卷第70頁），足見員警及被
      告係依已製作完成之警詢筆錄文字詢問、回答，被告於警
      詢時未全程連續錄音，固可認定。然觀諸被告於偵查中經
      檢察官提示警詢筆錄後，被告陳述確於警詢承認販賣第三
      級毒品愷他命，再經檢察官訊問被告為何其警詢陳述與許
      春豐警詢陳述相同，被告即沈默不語，被告亦未陳述有遭
      司法警察以不正方法詢問之情 (見偵查卷第16頁反面）。
      又被告於原審分別陳述：「他（指詢問員警）說扣到那麼
      多東西，不承認也不行，到時候法官也會說我販賣」、「
      我沒有販賣毒品給證人許春豐，當時我有施用毒品，意識
      模糊，而且警方一直跟我說我出事了，一定會有罪，要我
      承認販賣毒品」、「 (問：警方有無對你施用暴脅迫利誘
      或以其不正方法取供？）沒有」、「警方製作筆錄時，與
      我溝通時候，我有那樣說，當時我是出於自由意志，但是
      陳述內容與事實不符，因為我當時施用毒品精神不好，而
      且警方說我出事了，一定會有罪，要我承認」等語 (見原
      審卷第49、107 、108 頁）。再與證人即員警吳忠楠於原
      審亦結證稱未對被告施以強暴、脅迫，或以其他不正方法
      取供等語 (見原審卷第92－94頁）。另參以被告於警詢時
      猶能順暢依已製作完成之警詢筆錄文字回答配合錄音，並
      無出現任何異常狀態，有原審勘驗筆錄可佐 (見原審卷第
      70頁），被告於警詢時自屬意識清楚，況被告於警詢倘確
      因施用毒品致影響意識狀態或曾遭以強暴、脅迫或以其他
      不正方法詢問，被告豈有於偵查中均無隻字片語提及之理
      。足佐被告於警詢確意識清楚，且未遭強暴、脅迫或以其
      他不正方法詢問，而係被告在司法警察剖析利害關係下，
      出於自由意志陳述販賣第三級毒品愷他命等情節。被告警
      詢自白自有證據能力。
    (二)證人許春豐於警詢陳述雖係審判外之陳述，但證人許春豐
      於警詢陳述其有向被告購買第三級毒品愷他命等語 (見警
      卷第5 頁），嗣於原審則結證改稱未向被告購買第三級毒
      品愷他命，而警詢時係司法警察要其陳述被告有販賣第三
      級毒品愷他命，司法警察口氣不好，並表示如果不配合會
      讓其很難看，其心中害怕等語 (見原審卷第99－100 頁）
      。證人許春豐於警詢及審判中陳述即不相符合，經審酌證
      人許春豐於警詢先係陳述向「阿正」購買第三級毒品愷他
      命等語 (見警卷第4 頁反面、第5 頁），並未陳述向被告
      購買第三級毒品愷他命之情，嗣經警詢問為何與被告陳述
      相異，證人許春豐始陳述確有向被告購買第三級毒品愷他
      命等語 (見警卷第5 頁），且證人許春豐於偵查中亦陳述
      ：「 (問：為何警訊中說向甲○○買毒品？）那是警察拿
      甲○○筆錄給我看……是警察叫我承認」等語 (見偵查卷
      第17頁），證人即員警吳忠楠於原審亦結證稱未對證人許
      春豐施以強暴、脅迫，或以其他不正方法取供等語 (見原
      審卷第92－94頁）。足佐證人許春豐於警詢原未陳述向被
      告購買第三級毒品愷他命之情，而係得知被告已承認販賣
      第三級毒品愷他命後，始陳述向被告購買第三級毒品愷他
      命，司法警察顯未對證人許春豐施以強暴、脅迫、利誘及
      其他不正方法取供，否則證人許春豐於警詢豈有前後陳述
      不同之情。況證人許春豐於警詢倘確遭以強暴、脅迫或以
      其他不正方法詢問，證人許春豐豈有於偵查中均無隻字片
      語提及之理。足佐證人許春豐於警詢確基於自由意志陳述
      。再證人許春豐與被告係朋友關係，且被告為警查獲時，
      正係與證人許春豐同車外出，證人許春豐與被告間應無嫌
      隙，參以證人許春豐於警詢初始並未陳述向被告購買第三
      級毒品愷他命之情，證人許春豐當知販賣第三級毒品愷他
      命罪責重大，是證人許春豐當無虛搆事實誣陷被告之可能
      ，且證人許春豐係於警詢得知被告已承認販賣第三級毒品
      愷他命後，始陳述向被告購買第三級毒品愷他命，證人許
      春豐警詢時較無人情壓力及利害權衡等因素，證人許春豐
      警詢之陳述應具有可信性。另證人許春豐係陳述自身經歷
      之事，亦無錯誤之可能性。是證人許春豐警詢之陳述有較
      可信之特別情況，且為證明犯罪事實存否所必要，依刑事
      訴訟法第159 條之2 規定，自得為證據。
    (三)高雄醫學大學附設中和紀念醫院檢驗報告係依法院及檢察
      官囑託所為鑑定所為，應屬法律另有規定之傳聞法則例外
      ，依刑事訴訟法第159 條第1 項規定自有證據能力。
二、訊據被告甲○○（下稱被告）否認有販賣第三級毒品愷他命
    犯行，辯稱其並未販賣第三級毒品愷他命予許春豐，扣案如
    附表編號2 －10所示物品非其所有等語。
三、經查：
    (一)被告於事實欄所載時、地先向「小明」買入數量不詳之第
      三級毒品愷他命（包含如附表編號1 －5 所示第三級毒品
      愷他命）約5 、6 千元，再將其中部分第三級毒品愷他命
      混合肌肉鬆弛劑後以空罐及夾鏈袋分裝，而後分別販賣第
      三級毒品愷他命1 包、1 罐予許春豐，各得款500 元、50
      0 元等事實，業據證人許春豐於警詢陳述其於92年5 月初
      及5 月22日向被告購買第三級毒品愷他命等語明確 (見警
      卷第5 頁正、反面），並有被告所有如附表編號2 所示含
      第三級毒品愷他命、MDMA成分之藍色錠劑22顆、如附表編
      號3 、4 所示第三級毒品愷他命粉末共2 包、如附表編號
      5 所示第三級毒品愷他命8 罐、如附表編號6 、7 所示夾
      鏈袋12個、空罐20個、如附表編號8 所示殘留第三級毒品
      愷他命電子磅秤1 個扣案可佐，而扣案如附表編號2 －5
      所示物品確屬第三級毒品愷他命及如附表編號8 所示電子
      磅秤確殘留第三級毒品愷他命，亦經高雄醫學大學附設中
      和紀念醫院檢驗無訛，有該院檢驗報告附卷可稽 (見偵查
      卷第21頁、原審卷第17頁）。又被告於警詢亦陳述扣案第
      三級毒品愷他命係其於92年5 月5 日買入，並有於92年5
      月10日及5 月22日販賣第三級毒品愷他命予許春豐等語在
      卷 (見警卷第1 頁反面－第3 頁），核與上開證據相符。
      再衡諸常情，販賣第三級毒品愷他命罪責重大，被告倘無
      販賣第三級毒品愷他命，被告豈有於警詢陳述販賣第三級
      毒品愷他命予許春豐，致自己陷於受重大刑責追訴之可能
      ？且依扣案如附表編號2 －5 所示第三級毒品愷他命數量
      非少，同時扣有如附表編號6 －8 所示夾鏈袋、空罐及電
      子磅秤等供分裝毒品工具，倘被告購入第三級毒品愷他命
      係欲供己施用，豈有隨身攜帶非少量之第三級毒品愷他命
      及分裝工具之必要？是被告自白販賣第三級毒品愷他命，
      被告自白販賣第三級毒品愷他命，即堪信為真正。至被告
      及證人許春豐其後改稱，無非事後卸責及迴護之詞，不足
      採信。
    (二)另被告其後於法院審理中固改稱扣案如附表編號2 －10所
      示物品非其所有等語。然被告於警詢及偵查中均陳述扣案
      如附表編號2 －10所示物品為其所有等語 (見警卷第1 頁
      反面、偵查卷第13頁反面、第14頁），嗣於原審調查、審
      理中則改稱：「……其他是用鞋盒裝的不是我的，丙○○
      說是他朋友的，當時我所駕駛的車輛是他（指莊佳駿）母
      親的……我當時因為撞壞莊某的車子，與莊某是好朋友，
      所以警訊時要幫他才承認扣案物是我的」、「除封套裡面
      的K 他命是我的外，其餘不是我的，車子是我向證人丙○
      ○借的，是我後來詢問證人丙○○，才知道車上東西是他
      朋友的」等語 (見原審卷第24、106 頁），於本院復改稱
      裝有扣案如附表編號2 －10所示物品之盒子係「誠仔」拿
      上車，應係「誠仔」的等語 (見本院更一卷第54、55頁）
      。互核被告先後陳述，均屬不一，被告陳述之可信性已有
      可疑。再證人莊佳駿於本院結證稱其將E5-1879 號自用小
      客車出借被告使用，車上裝有扣案如附表編號2 －10所示
      物品之盒子非其所有，亦不知來源，被告並未向其查證盒
      子來源等語 (見本院更一卷第61－67頁），證人莊佳駿之
      母乙○○○於本院亦結證稱有將E5-1879 號自用小客車交
      予莊佳駿使用，不知車上盒子來源等語 (見本院更一卷第
      57－60頁），足見被告於原審陳述顯非實在。況衡情，被
      告已知悉放置車上之盒內裝有第三級毒品愷他命，倘裝有
      扣案如附表編號2 －10所示物品之盒子確係「誠仔」所有
      及放置車上，被告豈有不據實陳述，反而承認扣案如附表
      編號2 －10所示物品為其所有，致自己陷於不利之境？又
      豈有於原審亦未陳述「誠仔」之人，而陳述係莊佳駿朋友
      所有之理？直至本院依職權傳訊證人莊佳駿、乙○○○，
      始又改稱係「誠仔」所有，復未能說明「誠仔」之真實姓
      名、住所以供本院調查，被告於本院改稱扣案如附表編號
      2 －10所示物品之盒子係「誠仔」所有，亦屬事後卸責之
      詞，不足採取。綜上各情以觀，扣案如附表編號2 －10所
      示物品為被告所有，即堪認定。
    (三)再被告於警詢已陳述購入第三級毒品愷他命後，混合肌肉
      鬆弛劑後以空罐及夾鏈袋分裝販賣賺取差額等語 (見警卷
      第2 頁正、反面）。是被告意圖營利販賣第三級毒品愷他
      命，至為顯明。
    綜上所述，被告意圖營利販賣第三級毒品愷他命，事證明確
    ，犯行堪以認定。
四、按行為後法律有變更者，適用行為時之法律。但行為後之法
    律有利於行為人者，適用最有利於行為人之法律，刑法第2
    條第1 項定有明文。經查，被告行為後，刑法已經修正，並
    自95年7 月1 日施行，即應依上開規定比較適用，茲詳述如
    下：
    (一)被告行為後，刑法第56條連續犯之規定，業於94年1 月7
      日修正公布刪除，並於95年7 月1 日施行，則被告之犯行
      ，因行為後新法業已刪除連續犯之規定，此刪除雖非犯罪
      構成要件之變更，但顯已影響行為人刑罰之法律效果，自
      屬法律有變更，依新法第2 條第1 項規定，比較新、舊法
      結果，仍應適用較有利於被告之行為時法律即舊法論以連
      續犯（最高法院95年第8 次刑事庭會議決議參照）。
    (二)95年7 月1 日修正公布施行之刑法第33條第5 款規定：「
      五、罰金：新臺幣1 千元以上，以百元計算之。」，是依
      修正後刑法第33條第5 款規定，罰金之法定刑為新台幣1
      千元以上。而依修正前刑法第33 條 第5 款規定：「五、
      罰金：一元以上」，且依罰金罰鍰提高標準條例第1 條規
      定提高10倍，故依修正前之刑法第33條第5 款規定，罰金
      之法定刑為新台幣30元以上。從而，比較修正前、後之刑
      法第33條第5 款規定，以修正前之刑法第33條第5 款規定
      較有利於被告。
    (三)又比較新舊法之罪刑孰為最有利，比較時應就罪刑有關之
      共犯、未遂犯、連續犯、牽連犯、結合犯，以及累犯加重
      、自首減輕暨其他法定加減原因（如身分加減）與加減例
      等一切情形，綜其全部罪刑之結果而為比較。經綜合上述
      之比較，因依修正前刑法規定論處，較有利於被告，故應
      適用修正前刑法規定。
五、核被告所為，係犯毒品危害防制條例第4 條第3 項販賣第三
    級毒品罪。被告先後販入及賣出第三級毒品愷他命，時間緊
    接，所犯罪名相同，顯係出於概括之犯意為之，為連續犯，
    應依修正前刑法第56條之規定以一罪論。
六、原審不察，遽予被告無罪之諭知，自有未洽。檢察官上訴意
    旨，指摘原判決不當，非無理由，自應予撤銷改判。爰審酌
    被告意圖個人私利，販賣第三級毒品愷他命，影響國民健康
    及危害社會治安，實無足取，且行為後未坦承錯誤，但念及
    被告前未曾犯罪，有被告前案紀錄表在卷足憑，且被告僅賣
    出第三級毒品愷他命2 次，數量非多，亦僅得利1 千元等一
    切情狀，量處如主文所示之刑。扣案如附表編號1 －5 所示
    物品為毒品，應依毒品危害防制條例第18條第1 項規定宣告
    沒收銷燬，扣案如附編號8 所示電子磅秤殘留第三級毒品愷
    他命，既無從剝離，亦應併依毒品危害防制條例第18條第1
    項規定宣告沒收銷燬。扣案如附表編號6 、7 所示物品為被
    告所有，已如前述，且係預供分裝毒品所用工具，應依刑法
    第38條第1 項第2 款規定宣告沒收。被告販賣第三級毒品愷
    他命所得財物1 千元，雖未扣案，但係被告犯罪所得財物，
    應依毒品危害防制條例第19條第1 項規定宣告沒收，如全部
    或一部不能沒收時，以其財產抵償之。
七、公訴意旨另略以：被告意圖營利，自92年間之某日起，至同
    年5 月22日上午6 時許為止，基於販賣第三級毒品愷他命之
    概括之犯意，在NO6 PUB 店內，以每罐第三級毒品愷他命50
    0 元至600 元不等之價格販賣予不特定之人施用，又在許春
    豐住處，連續販賣第三級毒品愷他命予許春豐7 次。因認被
    告此部分亦涉犯毒品危害防制條例第4 條第3 項販賣第三級
    毒品罪嫌。然查：
    (一)被告於警詢固均陳述有在NO6 PUB 店內販賣第三級毒品愷
      他命予不特定之人，另在許春豐住處販賣第三級毒品愷他
      命予許春豐7 次等語 (見警卷第2 －3 頁），而證人許春
      豐於警詢亦證稱在其住處確另向被告購買第三級毒品愷他
      命7 次等語 (見警卷第5 頁正、反面），並扣得被告所有
      如附表所示物品。
    (二)然被告及證人許春豐就該7 次買賣第三級毒品愷他命之時
      間為何？數量、金額各為若干？均未陳述，尚難認定被告
      及證人許春豐此部分之陳述是否相符？是否為真實？從而
      ，扣案被告所有如附表所示物品亦無法佐證被告另有7 次
      販賣第三級毒品愷他命予許春豐行為。
    此外，復查無其他積極證據足證被告另有7 次販賣第三級毒
    品愷他命予許春豐犯行，被告此部分犯罪即屬不能證明。惟
    公訴人認被告此部分犯罪與上開有罪部分為連續犯裁判上一
    罪關係，故不另為無罪諭知。
據上論結，應依刑事訴訟法第369 條第1項前段、第364 條、第
299 條第1 項前段，毒品危害防制條例第4 條第3 項、第18條第
1 項、第19條第1 項、刑法第11條前段、第2 條第1 項、修正前
刑法第56條、第38條第1 項第2 款，判決如主文。
本案經檢察官郭振昌到庭執行職務。
中    華    民    國    98    年    3     月    19    日
                  刑事第八庭    審判長法  官   洪兆隆
                                      法  官   陳志銘
                                      法  官   郭玫利
以上正本證明與原本無異。
如不服本判決應於收受本判決後10日內向本院提出上訴書狀，其
未敘述上訴理由者，並得於提起上訴後10日內向本院補提理由書
狀（均須按他造當事人之人數附繕本）「切勿逕送上級法院」。
中    華    民    國    98    年    3     月    19    日
                                      書記官   楊茱宜
附錄本件判決論罪科刑法條
毒品危害防制條例第4 條第3 項：
製造、運輸、販賣第三級毒品者，處5 年以上有期徒刑，得併科
新臺幣 5 百萬元以下罰金。
附表：
┌──┬─────┬───────────────────┐
│編號│品     名 │              鑑驗結果                │
├──┼─────┼───────────────────┤
│1   │粉末1 包（│第三級毒品愷他命（驗後毛重1.8 公克）：│
│    │粉紅色）  │高雄醫學大學附設中和紀念醫院92年7 月8 │
│    │          │日檢驗報告（編號0000-000號）          │
├──┼─────┼───────────────────┤
│2   │藍色錠劑22│含MDMA及第三級毒品愷他命：高雄醫學大學│
│    │顆        │附設中和紀念醫院92年7 月8 日檢驗報告  │
│    │          │（編號0000-000號）                    │
├──┼─────┼───────────────────┤
│3   │粉末1 包  │第三級毒品愷他命（驗後毛重5.5公克）： │
│    │          │高雄醫學大學附設中和紀念醫院92年7 月8 │
│    │          │日檢驗報告（編號0000-000號）          │                  │                                      │
├──┼─────┼───────────────────┤
│4   │粉末1 包  │第三級毒品愷他命（驗後毛重5.6公克）： │
│    │          │高雄醫學大學附設中和紀念醫院92年7 月8 │
│    │          │日檢驗報告（編號0000-000號）          │                  │                                      │
├──┼─────┼───────────────────┤
│5   │粉末8罐   │第三級毒品愷他命（驗後毛重14.9公克）：│
│    │          │高雄醫學大學附設中和紀念醫院92年7 月8 │
│    │          │日檢驗報告（編號0000-000 號）         │
├──┼─────┼───────────────────┤
│6   │夾鏈袋12個│未檢出毒品：高雄醫學大學附設中和紀念醫│
│    │          │院92年9 月2 日檢驗報告（編號0000-000號│
│    │          │）                                    │
├──┼─────┼───────────────────┤
│7   │空罐20個  │未檢出毒品：高雄醫學大學附設中和紀念醫│
│    │          │院92年9 月2 日檢驗報告（編號0000-000號│
│    │          │）                                    │
├──┼─────┼───────────────────┤
│8   │電子磅秤1 │殘留第三級毒品愷他命：高雄醫學大學附設│
│    │台        │中和紀念醫院92年9 月2 日檢驗報告（編號│
│    │          │0000-000號）                          │
├──┼─────┼───────────────────┤
│9   │粉紅色錠劑│nimetazepam （俗稱一粒眠，案發時非屬毒│
│    │5顆       │品危害防制條例第2 條所列之毒品）：高雄│
│    │          │醫學大學附設中和紀念醫院92年6 月8 日檢│
│    │          │驗報告（編號0000-000號）              │
├──┼─────┼───────────────────┤
│10  │白色錠劑15│chlorphenamine （非屬毒品危害防制條例 │
│    │顆        │第2條所列之毒品）：高雄醫學大學附設中 │
│    │          │和紀念醫院92年7 月8 日檢驗報告（編號  │
│    │          │0000-000號）                          │
└──┴─────┴───────────────────┘


司法院資訊處製作；財團法人民間司法改革基金會備份。
